【裁判字號】    91,自,549
【裁判日期】    920210
【裁判案由】    傷害
【裁判全文】
臺灣高雄地方法院刑事判決                          九十一年度自字第五四九號
    自  訴  人  甲○○  男三十.
    即反訴被告
    被      告  乙○○  男四十.
    即反訴人
右列被告等因傷害案件，經自訴人提起自訴，及被告提起反訴，本院判決如左：
    主  文
乙○○、甲○○傷害人之身體，乙○○處拘役伍拾伍日，如易科罰金，以佰元折算
壹日。扣案之拔釘器壹支，沒收。甲○○處拘役貳拾日，如易科罰金，以佰元折算
壹日。
    事  實
一、緣乙○○於民國（下同）九十一年十月十八日下午十時許，駕駛ＶＤ─五六三六
    號自小客車，由高雄縣大寮鄉○○街左轉進入濱北街時，與駕駛ＺＩ─三八五０
    號自小客車，逆向行駛在濱北街之甲○○相遇，因濱北街路面狹小，會車不易，
    兩人車輛均遭阻擋而無法前進，雙方遂下車理論，過程中乙○○認甲○○逆向行
駛，卻不願倒車讓其先行，心生怨恨，遂基於傷害之犯意，返回車輛取出拔釘器
    一支，欲毆打甲○○，甲○○見狀向後狂奔，乙○○則在後追趕，途中甲○○在
    路上拾得木棍一根，亦基於傷害之犯意，轉身與乙○○對抗，打鬥結果，該木棍
    遭乙○○持拔釘器打斷，拔釘器亦遭甲○○持木棍打落在地，乙○○頭部並遭甲
    ○○持木棍揮打，受有左前額血腫三×二公分之傷害，後甲○○又出手抱住乙○
    ○，雙方相互拉扯跌到於地，乙○○將甲○○壓制於地，出手毆打甲○○臉部，
    並拉其頭部撞擊地面，致其受有頭部外傷及右眼瞼挫傷之傷害，適有高雄縣林園
    分局中庄派出所之員警巡邏經過該地，見二人扭打在地，始將之分離。
二、案經甲○○提起自訴，乙○○提起反訴。
    理  由
甲、自訴部分
一、訊據被告乙○○對其因兩車會車糾紛，而與自訴人甲○○有所爭執，雙方拉扯跌
    到於地後，其將甲○○壓制於地，出手毆打甲○○臉部，並拉扯其頭部撞擊地面
    ，致其受有如上傷害之事實，固不加以否認，惟對犯罪動機仍辯稱：係因與自訴
    人爭執過程中，見自訴人將手伸入衣褲間，似要取出何物，遂心生畏懼，返回車
    輛取出拔釘器，欲加自衛，後自訴人拾得木棍打掉其所持拔釘器後，對其加以攻
    擊，其始因而抱住自訴人加以毆打云云。經查：右揭事實業據自訴人到庭指述綦
    詳（見本院九十一年十二月十九日、同年十二月二十六日訊問筆錄），核與證人
    即現場巡邏員警巴仁敏到庭證稱：當天我騎巡邏車經過現場，看見自訴人被壓制
    在地上，自訴被告在上面等語相符（見本院九十一年十二月十九日訊問筆錄），
    復有診斷證明書及現場相片八幀附卷可稽，而由現場相片顯示自訴人及自訴被告
    雙方之停車位置，對照濱北街單行道之行進方向，亦可証自訴人當時駕駛車輛確
    有逆向行駛之情無訛。被告雖以前詞置辯，惟其由車內取出拔釘器之動機，已據
    其初到庭時供稱：「我兩行車發生糾紛，然後溝通無效，我先拿拔釘器出來嚇他
    ‧‧‧」等語甚明（見本院九十一年十二月十九日訊問筆錄），則其嗣後改稱係
    見自訴人將手伸入衣褲，似要取出物品，心生畏懼始取出拔釘器自衛之詞，已難
    加以採信，再由自訴人見自訴被告取出拔釘器後，向後逃逸，惟被告仍在後加以
    追趕之情以觀，除可再次肯認被告所謂自衛之說，純係卸責之詞外，其前述拿出
    拔釘器係欲嚇唬自訴人之詞，亦有所保留，應可就此推論被告取出拔釘器實意欲
    對自訴人加以毆打傷害，又被告頭部在與自訴人打鬥過程中，雖遭其持木棍揮打
    成傷，惟渠兩人嗣後拉扯跌倒於地時，雙方所持之木棍及拔釘器均已掉落在地，
    自訴人亦遭其壓制於地，然其仍揮拳毆打自訴人臉部，並拉扯自訴人頭部撞擊地
    面，致自訴人受有如事實欄所載之傷害，則其涉犯傷害犯行至為明確，其前開所
    辯，均係卸責之詞，不足採信，本件事證已明，被告犯行堪已認定。
二、核被告乙○○所為，係犯刑法第二百七十七條第一項之傷害罪。爰審酌被告不思
    理性解決行車糾紛問題，反取出車內武器欲對自訴人加以攻擊，在自訴人自知不
    敵向後逃逸時，仍在後窮追不捨，所為影響社會安寧甚鉅，犯後復飾詞巧辯，態
    度不佳，惟念自訴人所受傷害非重，本件起因係自訴人逆向行駛所致及被告並無
    犯罪前科紀錄，有臺灣高等法院被告全國前案紀錄表一件附卷可稽，素行良好等
    一切情狀，量處如主文所示之刑，並諭知易科罰金之折算標準。被告欲毆打自訴
    人所持之拔釘器一支，為其所有且為供犯罪所用之物，應依刑法第三十八條第一
    項第二款之規定諭知沒收。
乙、反訴部分：
一、訊據反訴被告甲○○對其於右揭時、地與反訴人間，因行車問題發生爭執一節固
    坦承不諱，惟矢口否認有何傷害反訴人之犯行，辯稱：當時反訴人持拔釘器欲攻
    擊我，我在地上拾得一根木棍抵抗，反訴人所受傷害，可能係我在防衛下所造成
    的，並非故意欲對其傷害云云。經查：前開反訴人遭反訴被告持棍棒毆傷之事實
    ，雖據反訴人指述：我因要自衛取出拔釘器時，反訴被告不知自何處取出棍棒對
    我加以攻擊，其在打掉我所持之拔釘器後，不斷以棍棒對我毆打，致我受有左前
    額血腫三×二公分、左手擦挫傷一‧五×一公分、左膝擦挫傷二‧五×二公分傷
    害等語甚詳，復有診斷證明書一紙存卷可參，惟觀之反訴人所受傷害，左手、左
    膝所受者皆係擦挫傷害而已，與通常棍棒毆打之腫脹傷大不相同，反由反訴人並
    不否認曾與反訴被告拉扯至雙雙摔倒於地之情研判，其左手、左膝所受之擦挫傷
    ，應係相互拉扯或跌到於地所受之傷害，難認係反訴被告持棍棒加以毆打所致，
    又如反訴人前開所述，反訴被告持棍棒將其所持拔釘器打落於地後，仍不斷對其
    毆打等語為真，棍棒攻擊之下，反訴人應不致僅受有前述如此輕微之傷害，是反
    訴人所述遭受傷害之過程，實有所誇大，其所受傷勢應僅有左前額之血腫部分始
    係遭反訴被告持棍棒毆傷一節，堪已認定。至反訴被告雖辯稱其所為純屬自衛行
    為，未有傷人故意云云，惟所謂正當防衛係指反訴被告可為必要之阻擋以防衛自
    己免於受傷害，非謂反訴被告可另行出手攻擊反訴人等致傷，縱本件係反訴人先
    持拔釘器追打反訴被告，惟觀反訴人前揭頭部所受之傷害、程度，顯非反訴被告
    僅出手抵擋所能造成，堪認其亦應有另出手毆打反訴人之犯行，其上開所辯至多
    僅足證明其與反訴人互毆之事實，尚不得執為未出手傷害反訴人之證據，而互毆
    ，本亦不得主張正當防衛（最高法院十七年上字第六八六號判例參照），故反訴
    被告亦不得執自衛之詞以圖卸責，是本件事證明確，反訴被告傷害犯行亦堪認定
    。
二、核反訴被告甲○○所為，係犯刑法第二百七十七條第一項之傷害罪。爰審酌反訴
    被告雖出手攻擊反訴人，惟係突遭反訴被告持拔釘器追打所致，且反訴自訴人所
    受傷害非重等一切情狀，量處如主文所示之刑，並諭知易科罰金之折算標準。至
    反訴被告毆打反訴人所持之棍棒，因係隨手拾得，難認屬其所有，爰不另為沒收
    之諭知，附此敘明。
據上論斷，應依刑事訴訟法第三百四十三條、第三百三十八條、第三百三十九條、第
二百九十九條第一項前段，刑法第二百七十七條第一項、第四十一條第一項、第三十
八條第一項第二款，罰金罰鍰提高標準條例第一條前段、第二條，判決如主文。
中      華      民      國      九十二      年      二      月    十    日
                                  臺灣高雄地方法院刑事庭
                                      審判長法官    黃三友
                                            法官    曾淑娟
                                            法官    黃宗揚
右正本證明與原本無異。
如不服本判決，應於判決送達後十日內，向本院提出上訴狀。
                                          書記官    陳掌珠
中      華      民      國      九十二      年      二      月    十    日
附錄本案判決論罪科刑法條：
刑法第二百七十七條條第一項
傷害人之身體或健康者，處三年以下有期徒刑、拘役或一千元以罰金。


司法院資訊處製作；財團法人民間司法改革基金會備份。
